臺灣臺北地方法院民事判決　　　　　　　95年度訴字第9421號
原　　　告　乙○○
被　　　告　丙○○
　　　　　　　　　　　U.S..
　　　　　　甲○○
上列當事人間房屋所有權移轉登記事件，本院於民國九十六年五
月二十九日言詞辯論終結，判決如下：
    主    文
原告之訴駁回。
訴訟費用由原告負擔。
    事    實
甲、原告方面：
一、聲明：(一)被告甲○○應將門牌號碼為台北市○○區○○里○○○路○段六七巷十五號五樓之一建物（建號為台北市○○
    區○○段四小段二三五建號）之應有部分二分之一辦理所有
    權移轉登記予被告丙○○，再由被告丙○○辦理所有權移轉
    登記予原告；(二)訴訟費用由被告負擔。
二、陳述略稱：
  (一)緣門牌號碼台北市○○區○○里○○○路○段六七巷十五號
    五樓之一建物（台北市○○區○○段四小段二三五建號，原
    門牌號碼為台北市○○區○○路二段四二巷二一之六號，下
    稱系爭房屋）應有部分二分之一及同號四樓之一建物（台北
    市○○區○○段四小段二三四建號，下稱二三四建號房屋）
    原為被告甲○○所有，民國（下同）六十三年間，被告甲○○將系爭房屋應有部分二分之一及二三四建號房屋同時出賣
    予被告丙○○，並辦理完成二三四建號房屋所有權移轉登記
    ，惟於辦理系爭房屋應有部分二分之一所有權移轉登記時欠
    缺部分資料，且因被告甲○○於點交系爭房屋予被告丙○○
    後旋即出國留學遲未返國處理，致系爭房屋應有部分二分之
    一迄今仍登記於被告甲○○名下。
  (二)七十三年間，因被告丙○○亦移居國外，其遂將二三四建號
    房屋出售予訴外人鄭長安，並辦理完成所有權移轉登記，另
    於七十九年間授權訴外人丁○○代理其處理系爭房屋之產權
    出賣、訂約、收取價款及辦理產權移轉登記等事宜。丁○○
    乃代理被告丙○○於九十五年一月間，以新台幣（下同）一
    百八十五萬元將系爭房屋應有部分二分之一出售予原告，並
    承諾於同年七月三十一日前協助原告辦理完成房屋應有部分
    二分之一所有權移轉登記，詎原告於給付買賣價金一百七十
    萬元後，丁○○一直無法與移居海外之被告丙○○取得聯繫
    ，致原告迄今未能完成辦理系爭房屋應有部分二分之一之所
    有權移轉登記，此有原告與丁○○另於同年八月七日簽立之
    買賣尾款切結為證。
  (三)查本件被告丙○○對被告甲○○及原告對被告丙○○均有請
    求將系爭房屋所有權應有部分二分之一移轉登記之權利，且
    原告買受系爭房屋應有部分二分之一迄今，被告丙○○遲未
    能依約協助辦理系爭房屋應有部分二分之一之所有權移轉登
    記，亦怠於向被告甲○○行使權利，致原告權利受有損害，
    是原告為保全自己權利，實有代位被告丙○○向被告甲○○
    行使權利之必要。為此依民法第三百四十八條及第二百四十
    二條之規定，提起本件訴訟。
  (四)被告甲○○業將系爭房屋應有部分二分之一所有權出售予被
    告丙○○：
    (1)由被告丙○○出具予丁○○之授權書可知，被告丙○○授
      權丁○○代為處理系爭房屋之產權出賣、訂約、收取價款
      及辦理產權移轉登記，足證被告丙○○確有向被告甲○○
      買受系爭房屋所有權應有部分二分之一。系爭房屋年代久
      遠，現無房屋稅問題，過去在房屋尚應繳房屋稅期間，在
      房屋賣給被告丙○○以前是被告甲○○繳的房屋稅，之後
      應該是被告丙○○繳的房屋稅。
    (2)系爭房屋坐落基地即台北市○○段○○段三一五地號土地
      為訴外人財團法人仁濟院所有，且其上建物所有權人與仁
      濟院均簽定有土地租賃契約，而本件被告丙○○向被告甲○○買受系爭房屋應有部分二分之一後，亦係由被告丙○○與仁濟院簽訂有土地租賃契約書租約，足證被告丙○○
      確有向被告甲○○買受系爭房屋應有部分二分之一。
    (3)證人丁○○亦可證明被告丙○○確有向被告甲○○買受系
      爭房屋應有部分二分之一，且被告甲○○曾經傳給原告一
      張單子，說房子確實賣給丙○○，原告有其國外住址，又
      被告甲○○之配偶王偉亦曾寄信函一份表示房子當時已經
      完成交易，所以希望原告找現任屋主辦理，並表示他們很
      少在國內，難以處理。被告甲○○戶籍資料雖未登記配偶
      王偉，但王偉稱在美國有辦登記，回國時王偉與被告甲○○亦住在一起。
  (五)被告丙○○業將系爭房屋應有部分二分之一出售予原告：
    (1)被告丙○○授權訴外人丁○○處理系爭房屋產權買賣事宜
      ，此有授權書為證，可知訴外人丁○○確有代理被告丙○○處理系爭房屋買賣之權利。
    (2)由丁○○代理丙○○與原告簽立之房屋買賣契約書內容，
      可證明訴外人丁○○已代理被告丙○○將系爭房屋應有部
      分二分之一出售予原告。
  (六)被告丙○○及其代理人丁○○均怠於向被告甲○○行使權利
    ，原告得代位主張權利：
    (1)被告丙○○自向被告甲○○買受系爭房屋應有部分二分之
      一後，均未與被告甲○○完成所有權移轉登記。
    (2)訴外人丁○○代理被告丙○○出售系爭建物應有部分二分
      之一予原告後，雖承諾將協助原告於九十五年七月底完成
      辦理所有權移轉登記，惟迄今均未能辦理完成，丁○○亦
      表示其目前無法取得與被告丙○○之聯繫，且因其年事已
      高亦無法代為處理，顯見被告丙○○及其代理人丁○○均
      怠於行使對被告甲○○之權利。
三、證據：提出門牌證明書影本一份、建築改良物登記簿影本二
    份、建物登記謄本影本一份、授權書影本一份、房屋買賣契
    約書影本一份、支票及切結文字影本各一份、土地租賃契約
    書影本一份、王偉信函影本一份及戶籍謄本二份為證，並聲
    請訊問證人丁○○。
乙、被告方面：被告均未於言詞辯論期日到場，亦未提出書狀作
    何聲明或陳述。
    理    由
一、程序方面：本件被告均未於言詞辯論期日到場，核無民事訴
    訟法第三百八十六條所列各款情形，應依原告之聲請，由其
    一造辯論而為判決。
二、本件原告主張之事實，雖據其提出門牌證明書影本一份、建
    築改良物登記簿影本二份、建物登記謄本影本一份、授權書
    影本一份、房屋買賣契約書影本一份、支票及切結文字影本
    各一份、土地租賃契約書影本一份、王偉信函影本一份及戶
    籍謄本二份為證，並經證人丁○○於本院九十五年九月十九
    日言詞辯論期日到庭證述，惟查：(一)上揭證據僅堪認定原告
    主張被告丙○○授權訴外人丁○○代理其出售系爭房屋、丁○○代理被告丙○○將系爭房屋應有部分二分之一出售予原
    告，以及原告已給付系爭房屋買賣價金一百八十五萬元中之
    一百七十萬元予被告丙○○等情為真實；(二)原告雖提出上揭
    王偉信函影本一份，主張王偉係被告甲○○配偶，由其函文
    內容可知被告甲○○確有將系爭房屋應有部分二分之一賣給
    被告丙○○，被告甲○○希望原告找現任屋主處理，原告並
    有被告甲○○國外地址云云，然王偉是否確為被告甲○○之
    配偶，因於我國戶籍謄本上並無記載，本身已有疑問，更何
    況原告稱有被告甲○○國外地址，經囑託外交部送達卻已遷
    址送達不到，則此王偉信函內容根本無法查證，尚不足證明
    被告丙○○曾向被告甲○○買受系爭房屋應有部分二分之一
    ，以及被告丙○○怠於向被告甲○○行使權利。
三、按民事訴訟法第二百七十七條規定：「當事人主張有利於己
    之事實者，就其事實有舉證之責任。但法律別有規定，或依
    其情形顯失公平者，不在此限。」，又「按當事人對於他造
    主張之事實，於言詞辯論時不爭執者，視同自認。」、「當
    事人對於他造主張之事實，已於相當時期受合法之通知，而
    於言詞辯論期日不到場，亦未提出準備書狀爭執者，準用第
    一項之規定。但不到場之當事人係依公示送達通知者，不在
    此限。」，民事訴訟法第二百八十條第一項前段、第三項分
    別定有明文。經查，本件系爭房屋現登記所有權人，被告甲○○應有部分二分之一，此為原告所不爭執，並有建物登記
    謄本在卷可稽，是被告甲○○現為系爭房屋應有部分二分之
    一之所有人，應屬無疑，而如前所述，原告就被告丙○○曾
    向被告甲○○買受系爭房屋應有部分二分之一，以及被告丙○○怠於向被告甲○○行使權利等情，並未能舉證以實其說
    ，且被告甲○○部分因無法送達而必須公示送達，依前揭民
    事訴訟法第二百八十條第三項但書之規定，亦無法視同被告
    甲○○自認原告之主張。
四、從而，原告依據民法第三百四十八條及第二百四十二條之規
    定，請求被告甲○○應將系爭建物之應有部分二分之一辦理
    所有權移轉登記予被告丙○○，再由被告丙○○辦理所有權
    移轉登記予原告，為無理由，應予駁回。
五、據上論結，本件原告之訴為無理由，依民事訴訟法第三百八
    十五條第一項前段、第七十八條，判決如主文。
中　　華　　民　　國　　96　　年 　　6　　月　　12　　日
                民事第一庭    法    　官　文衍正
以上正本係照原本作成
如對本判決上訴，須於判決送達後20日內向本院提出上訴狀
中　　華　　民　　國　　96　　年　　 6　　月　　12　　日
                  　　　　　　法院書記官　周其祥
